【裁判字號】    99,交上訴,73
【裁判日期】    990714
【裁判案由】    公共危險
【裁判全文】
臺灣高等法院刑事判決                99年度交上訴字第73號
上  訴  人
即  被  告  甲○○
上列上訴人因公共危險等案件，不服臺灣板橋地方法院99年度交
訴字第26號，中華民國99年4月30日所為之第一審判決（起訴案
號：臺灣板橋地方法院檢察署99年度偵字第1801號），提起上訴
，本院判決如下：
    主  文
原判決撤銷。
甲○○駕駛動力交通工具肇事，致人受傷而逃逸，累犯，處有期
徒刑肆月，如易科罰金，以新臺幣壹仟元折算壹日。
    事  實
一、甲○○曾於民國97年間因施用毒品案件，經國防部北部地方
    軍事法院以97年度訴字第135 號判處有期徒刑6 月確定，於
    97年10月7日易科罰金執行完畢。其於98年12月12日17時20
    分許，騎乘車號J8T-181號重型機車，沿臺北縣土城市○○
    路往莒光路方向行駛，行經延壽路1號對面時，本應注意車
    輛迴車前，應暫停並顯示左轉燈光或手勢，看清無來往車輛
    ，並注意行人通過，始得迴轉，而依當時情形，又無不能注
    意之情事，竟疏未注意，未顯示左轉燈光或手勢，即貿然迴
    轉至對向車道欲往金城路三段方向行駛，適有乙○○騎乘車
    號OXJ-171號重型機車，自甲○○左後方同向行駛至該處，
    見狀立即煞車閃避，因而重心不穩、人車倒地，致乙○○受
    有左膝、左手腕挫傷及左膝、左手開放性傷口等傷害（過失
    傷害部分業據乙○○撤回告訴），詎甲○○明知業已駕車肇
    事，致乙○○受傷後，竟未下車查看，對乙○○採取必要之
    救護措施，亦未報警處理，即騎車逃離現場。嗣經警調閱事
    故現場路口之監視器錄影畫面，始循線查悉上情。
二、案經臺北縣政府警察局土城分局移請臺灣板橋地方法院檢察
    署檢察官偵查起訴。
    理  由
一、程序方面：
    按被告以外之人於審判外之言詞或書面陳述，除法律有規定
    者外，不得作為證據；又被告以外之人於審判外之陳述，雖
    不符合同法第159條之1至第159條之4之規定，但經當事人於
    審判程序同意作為證據，法院審酌該言詞陳述或書面陳述作
    成時之情況，認為適當者，亦得為證據。當事人、代理人或
    辯護人於法院調查證據時，知有第159條第1項不得為證據之
    情形，而未於言詞辯論終結前聲明異議者，視為有前項之同
    意，刑事訴訟法第159條第1項及第159條之5分別定有明文。
    本判決下列所引用之證據，經本院當庭提示，檢察官、上訴
    人即被告甲○○對於被告以外之人於審判外之言詞及書面陳
    述，均表示無意見，同意作為證據（本院卷第29頁），且本
    院審酌該言詞陳述或書面陳述作成時，並無違法或不當之狀
    況，依刑事訴訟法第159條之5第1項規定，均有證據能力，
    合先敘明。
二、訊據上訴人即被告甲○○固坦承於上開時、地，騎乘上開重
    型機車，惟否認有何肇事逃逸之犯行，辯稱：伊當時沒有撞
    到被害人乙○○，伊迴轉時，看到被害人跌倒，依過去只是
    以第三者身份去看一下云云。惟查：
(一)被告於上開時、地，騎乘上開重型機車，被害人乙○○受有
    左膝、左手腕挫傷及左膝、左手開放性傷口之傷害，被告並
    未協助告訴人就醫，亦未留下任何聯絡方式即騎車離現開場
    等情，除據被告自承在卷，並據被害人乙○○於警、偵訊時
    證述綦詳（詳偵卷第12頁），且有亞東紀念醫院診斷證明書
    、祐嘉骨科診所診斷證明書各1份、台北縣政府警察局舉發
    道路交通事件通知單、台北縣政府警察局土城分局道路交通
    事故肇事人自首情形記錄表、台北縣政府警察局土城分局疑
    似道路交通事故肇事逃逸追查表、道路交通事故現場圖、道
    路交通事故調查報告表（一）（二）、監視器錄影畫面翻拍
    照片、現場及肇事車輛照片共22張在卷可稽（見偵卷第17頁
    、第18頁、第19頁至第25頁、第29頁至第39頁），堪信屬實
    。而被告自承：我當時騎乘車號J8T-181普重機車沿延壽街
    往莒光路方向行駛，致肇事地我行駛在中間車道，然後我迴
    轉且沒有打左邊方向燈，我看見對向車道沒有車子且看左後
    照鏡無來車，我就直接迴轉，我一迴轉到了對向車道我就看
    見對方人車倒在車道上，我看見對方人車倒地，原本要去關
    心對方，因當時車流量很大及在路口指揮的警察跑過去關心
    ，我就離開現場云云。核與被害人乙○○陳述：因當時被告
    騎在我車的右前方，然後對方沒有打左邊的方向燈就直接迴
    轉，準備往金城路方向行駛，當時我看見對方忽然迴轉時，
    我馬上煞車同時我人車就往左側倒地受傷，當時對方看見我
    人車倒地後，就將機車停在往金城路方向的車道，剛好在金
    城路三段往延壽路口有一位警察在疏導交通，當下那位指揮
    交通的警察看見我人車倒地後，跑過來問我是不是發生交通
    事故，是否要報警，此時對方已發動機車離開現場往延吉街
    方向離去等語。衡情依當時情況，若非被告明知被害人乙○
    ○受傷與其未打左邊的方向燈直接迴轉之駕車行為有關，被
    告豈有下車察看被害人傷勢之意圖，被告辯稱其未撞到被害
    人乙○○云云，自非可採。
(二)按汽車駕駛人，駕駛汽車肇事致人受傷或死亡，應即採取救
    護或其他必要措施，並向警察機關報告，不得駛離或逃逸，
    道路交通管理處罰條例第62條第3項前段定有明文。次按刑
    法第185條之4之肇事逃逸罪，係以處罰肇事後逃逸之駕駛人
    為目的，促使駕駛人於肇事後能對被害人即時救護或其他必
    要措施，以減少因延誤就醫致生無謂傷亡，是該罪之成立只
    以行為人有駕駛動力交通工具肇事，致人死傷而逃逸之事實
    為已足，至行為人對肇事有無過失及其離去之原因為何，則
    非所問（最高法院93年度台上字第5699號判決、92年度台上
    字第6541號判決同此意旨）。按諸上揭法律規定及最高法院
    判決意旨可知，肇事者縱無過失，亦有須即時採取救護或其
    他必要措施，並向警察機關報告之法定義務，以防因就醫延
    誤致生無謂傷亡，並明責任。而所謂其他必要措施，除為防
    止傷者傷勢擴大或死亡之措施，尚須通知警方，待警到場處
    理外，若對方表示不必由警方處理時，亦須留下使對方可資
    聯絡之方式，如告知車號、出示駕照、行照等身分證件，俾
    對方事後得以得覓得肇事人，以明責任，方符立法意旨，尚
    非自行判斷對方無須其協助救護，即可擅自離去。查本件被
    告於肇事後，未下車探視被害人，即擅自離去現場，欲行脫
    免責任，所為顯與肇事逃逸之構成要件相當，是被告於肇事
    後，未與被害人乙○○達成協議，亦未留下聯絡方式，即擅
    自離去現場之行為，即屬肇事逃逸。
三、核被告所為，係犯刑法第185條之4之肇事致人受傷逃逸罪。
    又被告有如事實欄所示之犯罪科刑執行情形，有本院被告全
    國前案紀錄表（見本院卷第13頁正、反面）可佐，其於徒刑
    執行完畢後5年內，故意再犯本件有期徒刑以上之罪，為累
    犯，應依刑法第47條第1項之規定加重其刑。又被害人乙○
    ○所受傷勢尚屬輕微，被告已與被害人乙○○達成和解，有
    臺北縣中和市調解委員會調解筆錄1份（見原審卷第28頁）
    在卷可考，是被告之犯罪情狀非無可憫，科以法定低度刑尚
    嫌過重，爰依刑法第59條規定，酌量減輕其刑，並依法先加
    後減之。
四、原審認被告罪證明確，予以論罪科刑，固非無見。惟查，被
    告駕車肇事後，未下車查看，對被害人乙○○未採取必要之
    救護措施，亦未報警處理，即騎車逃離現場等情，已如前述
    。被告上訴意旨，否認犯罪，指摘原判決不當，固非有理由
    ，惟原審未審酌被害人僅受有左膝、左手腕挫傷及左膝、左
    手開放性傷口之輕傷，而被告肇事後與被害人乙○○達成和
    解，並賠償被害人乙○○金額達新台幣12萬元，僅因被告為
    累犯，而量處有期徒刑7月，猶嫌過重。原審既有上揭可議
    之處，自應由本院將原判決予以撤銷改判，就被告所犯肇事
    逃逸罪，依刑法第59條之規定酌減其刑。爰審酌被告犯罪之
    動機、目的、手段、及被害人所受傷勢甚輕，犯罪所生損害
    不大、及被告犯罪後與被害人和解，態度良好等一切情狀，
    量處有期徒刑如主文第2項所示之刑，並諭知易科罰金之折
    算標準。
據上論斷，應依刑事訴訟法第369條第1項前段、第364條、第299
條第1項前段，刑法第185條之4、第47條第1項、第59條、第41條
第1項，判決如主文。
本案經檢察官吳國南到庭執行職務。
中    華    民    國    99    年    7     月    14    日
                  刑事第二庭  審判長法  官 洪光燦
                                    法  官 楊照男
                                    法  官 林恆吉
以上正本證明與原本無異。
如不服本判決，應於收受送達後10日內向本院提出上訴書狀，其
未敘述上訴之理由者並得於提起上訴後10日內向本院補提理由書
（均須按他造當事人之人數附繕本）「切勿逕送上級法院」。
                                    書記官 吳素雲
中    華    民    國    99    年    7     月    14    日
附錄：本案論罪科刑法條全文
中華民國刑法第185條之4
（肇事遺棄罪）
駕駛動力交通工具肇事，致人死傷而逃逸者，處6月以上5年以下
有期徒刑。

司法院資訊處製作；財團法人民間司法改革基金會備份。
